【裁判字號】    92,毒抗,502
【裁判日期】    921024
【裁判案由】    毒品危害防制條例
【裁判全文】
臺灣高等法院刑事裁定                            九十二年度毒抗字第五二號
    抗  告  人
    即  被  告  甲○○
右抗告人因毒品危害防制條例案件，不服臺灣板橋地方法院中華民國九十二年九月二
十五日第一審裁定（九十二年毒聲字第二九六八號），提起抗告，本院裁定如左：
    主  文
抗告駁回。
    理  由
一、本件抗告意旨略以：被告於九十一年十月假釋出獄後，因繼續施用毒品而未向觀
    護人報到，由觀護人報請撤銷假釋，被告當時經法院裁定執行期滿，不起訴處分
    ，而後經松山分局查獲被告施用毒品，被告於假釋後亦坦承有施用毒品，要為自
    己所犯負責，惟既被撤銷假釋，為何假釋部分尚有五個月零二十日，實有疑異，
    遂提起抗告云云。
二、檢察官聲請意旨略以：被告甲○○於九十二年七月二十二日九時三十五分為警採
    尿前二十六小時及九十六小時內某時，在不詳處所施用第一級毒品海洛因及第二
    級毒品安非他命，為警於九十二年七月二十二日七時三十分許，在臺北縣中和市
    ○○路○段二八三巷十二號一樓查獲，被告雖矢口否認犯行，惟有查獲第一級毒
    品海洛因一包（淨重○‧一公克）、海洛因殘渣袋八只、施用毒品之器具注射針
    筒四支、分裝杓管二支，經警採其尿液送臺北市立療養院檢驗結果亦發現有嗎啡
    及安非他命陽性反應，依毒品危害防制條例第二十三條第二項規定，聲請裁定令
    入戒治所施以強制戒治等語。
三、經查：
  (一)、被告甲○○前因施用毒品案件，經送觀察、勒戒後，認有繼續施用毒品之傾向
      ，經臺灣板橋地方法院以九十一年度毒聲字第一二三○號裁定令入戒治處所施
      以強制戒治一年，而於民國九十二年四月十日強制戒治期滿，由臺灣板橋地方
      法院檢察署檢察官於九十二年六月二十三日以九十二年度戒毒偵字第一七二號
      為不起訴處分確定在案，此有本院被告全國前案紀錄表在卷可稽。嗣被告於九
      十二年七月二十二日七時三十五分許，在警局親採封緘之尿液（檢體編號：九
      二○○七○號）經送臺北市立療養院以酵素免疫學分析法、薄層層析法確認分
      析後，呈安非他命類藥物、鴉片類藥物陽性反應，有臺北市立療養院於九十二
      年八月五日出具之煙毒尿液檢驗報告一紙附卷可稽，是被告本次施用嗎啡及安
      非他命之犯行，屬前開不起訴處分後五年內再犯毒品危害防制條例第十條第二
      項施用第一級、第二級毒品罪。
  (二)、按海洛因經注射或吸入人體後，約百分之八十於二十四小時內自尿中排出，一
      般而言，尿液中能否驗出嗎啡陽性反應與其投與量、投與途徑、採尿時間、個
      人體質及檢測方法之靈敏度有關，國外曾有文獻報導注射六毫克之海洛因鹽酸
      鹽，其代謝物嗎啡之平均可檢出時限約為二十六小時，業經行政院衛生署藥物
      食品檢驗局於八十一年九月八日以藥檢壹字第八一一四八八五號函述綦詳。又
      甲基安非他命經口服投與後約百分之七十於二十四小時內自尿中排出，約百分
      之九十於九十六小時內自尿中排出，由於甲基安非他命成分之檢出與其投與方
      式、投與量、個人體質、採尿時間與檢測儀器之精密度等諸多因素有關，因此
      僅憑尿液中呈安非他命陽性反應，並無法確實推算吸食時間距採集時間之長短
      ，惟依上述資料推斷，最長可能不會超過四日，亦經行政院衛生署藥物食品檢
      驗局八十一年二月八日（八一）藥檢一字第○○一一五六號函示明確。被告上
      開所採尿液送驗結果既同時有嗎啡與安非他命之陽性反應，已足證明被告在經
      警採尿前之二十六小時及九十六小時內某時點，確有分別有施用毒品海洛因與
      安非他命之犯行，堪以認定。此外，海洛因係由嗎啡經化學合成之半人工合成
      品，其毒性倍於嗎啡，其施打或吸食後經人體代謝作用而分解成毒性較低之嗎
      啡，而於尿液中被檢測出，故吸食或施打海洛因或嗎啡在尿液中均以嗎啡形態
      被檢測出，並經行政院衛生署藥物食品檢驗局上揭函文敘明，復觀以目前一般
      常見施用之第一級毒品皆係海洛因，甚少或甚至未見有施用鴉片或嗎啡者之常
      情，則被告所施用之第一級毒品種類係海洛因，亦應堪予認定。
四、抗告人於九十二年七月二十二日九時三十五分許所親採之尿液經送檢，以酵素免
    疫學分析法、薄層層析法檢驗後即呈安非他命及嗎啡均呈陽性反應，顯已排除被
    告因服用其他藥物導致呈毒品偽陽性反應之可能，至於抗告人提出其假釋之時間
    尚有五個月零二十日之疑異，與抗告人是否施用毒品無關，且抗告人亦於抗告狀
    內坦承於假釋後仍有吸毒之犯罪事實，從而原審法院據檢察官之聲請，依毒品危
    害防制條例第二十三條第二項，裁定將被告令入戒治處所施以強制戒治，經核並
    無不合，被告提起抗告，指摘原裁定不當，為無理由，應予駁回。
五、據上論斷，依刑事訴訟法第四百十二條，裁定如主文。
中      華      民      國    九十二    年      十      月    二十四    日
                                臺灣高等法院刑事第二庭
                                    審判長法  官  蔡  長  溪
                                          法  官  楊  貴  志
                                          法  官  林  俊  益
右正本證明與原本無異。
不得抗告。
                                          書記官  陳  明  琴
中      華      民      國    九十二    年      十      月    二十四    日


司法院資訊處製作；財團法人民間司法改革基金會備份。
